臺灣臺北地方法院刑事判決　　　　　　　 96年度易字第760號
公　訴　人　臺灣臺北地方法院檢察署檢察官
被　　　告　甲○○
　　　　　　起訴書誤載陳金出.
上列被告因侵占遺失物案件，經檢察官提起公訴（九十六年度偵
字第三四六三號），本院判決如下：
    主    文
甲○○意圖為自己不法之所有，而侵占遺失物，處罰金新臺幣伍
仟元，如易服勞役，以新台幣壹仟元折算壹日。
    犯罪事實
一、甲○○（起訴書誤載為陳金出，因僅係文字誤載，應予更正
    ）係計程車司機，於民國九十四年十二月九日十八時許，從
    臺北市信義區世貿展覽館搭載乙○○到臺北市○○○路十三
    號附近下車，乙○○下車時不慎將其所有ＭＯＴＯＲＯＬＡ
    廠牌，Ｅ６８○型，序號為３５８８７—３○○○５—８○
    ３６８號之行動電話遺失於車內，甲○○竟意圖為自己不法
    所有，將之侵占入己，並隨即將手機內之ＳＩＭ卡丟棄後，
    持該手機到臺北縣板橋市○○路○段五巷二號南興通信企業
    社，以新臺幣（下同）四千元之對價售予店主林三妹，嗣因
    乙○○發覺手機遺失，報警而循線查獲。
二、案經乙○○提出告訴暨國家通訊傳播委員會移送臺灣臺北地
    方法院檢察署檢察官偵查起訴。
    理    由
一、上揭事實除據被告於警詢中自白不諱外（見偵卷第九頁至第
    十頁），並據證人梁家榮、林三妹證述明確（分見偵卷第二
    十二頁至第二十六頁、第三十一頁至第三十四頁），復有和
    信電訊股份有限公司函文及通聯紀錄各一份在卷可資佐證（
    見偵卷第十二頁至第十五頁），從而本件事證明確，被告犯
    行已堪認定。
二、新舊法之比較：被告行為後，前於民國九十四年二月二日修
    正公布之刑法，已自九十五年七月一日起施行，另刑法施行
    法亦於九十五年六月十四日增訂該法第一條之一規定，並自
    九十五年七月一日施行。其中修正後刑法第二條之規定，乃
    係關於新舊法比較適用之準據法，其本身無關行為可罰性要
    件之變更，故於九十五年七月一日刑法修正施行後，如有涉
    及比較新舊法之問題，即應逕依修正後刑法第二條第一項規
    定，為「從舊從輕」之比較（最高法院九十五年度第八次刑
    事庭會議決議意旨參照）。經查：
  (一)刑法第三百三十七條侵占遺失物罪雖未修正，然於上開刑法
    及其施行法修正施行前，依罰金罰鍰提高標準條例第1條前
    段規定，刑法第三百三十七條所定罰金刑部分之法定刑度「
    銀元五百元以下」係提高為銀元五千元即新臺幣一萬五千元
    以下，最低刑度則依修正前刑法第三十三條第五款規定，應
    為銀元一元即新臺幣三元以上。嗣因刑法施行法第一之一條
    已增訂：「中華民國九十四年一月七日刑法修正施行後，刑
    法分則所定罰金之貨幣單位為新臺幣；九十四年一月七日刑
    法修正時，刑法分則編未修正之條文定有罰金者，自九十四
    年一月七日刑法修正施行後，就其所定數額提高為三十倍，
    但七十二年六月二十六日至九十四年一月七日新增或修正之
    條文，就其所定數額提高為三倍」，而此規定因屬前揭罰金
    罰鍰提高標準條例第一條但書所稱「法律已依一定比率規定
    罰金或罰鍰之數額或倍數」之情形，自應優先適用；又修正
    後刑法第三十三條第五款亦已將罰金刑調整為新臺幣一千元
    以上，以百元計算，故依前述標準換算，刑法第三百三十七
    條之罰金刑法定刑度已變更為「新臺幣一萬五千元以下、一
    千元以上」，是比較修正前後刑度結果，修正後之規定對被
    告並非較為有利。
  (二)又被告行為時，修正前刑法第四十二條第二項前段規定：「
    易服勞役以一元以上三元以下折算一日」，另依修正前罰金
    罰鍰提高標準條例第二條前段規定，就其原定數額提高為一
    百倍折算一日，則被告行為時之易服勞役折算標準，應以銀
    元三百元即新臺幣九百元折算一日。惟九十五年七月一日修
    正公布施行之刑法第四十二條第三項前段規定：「易服勞役
    以新臺幣一千元、二千元或三千元折算一日」，比較修正前
    後之易服勞役折算標準，以修正後之規定，較有利於被告，
    依刑法第二條第一項後段規定，應適用修正後之刑法第四十
    二條第三項前段規定，定其易服勞役折算標準。
  (三)上開增訂刑法施行法第一條之一及修正後刑法第三十三第五
    款之規定，乃係就刑法分則各編及其他刑事犯罪所定罰金刑
    之刑罰法律效果之變更，而修正後刑法第四十二條第三項之
    規定，乃係就刑罰裁量之易刑處分之變更，此均屬刑事制裁
    法律規定之變更，自應依修正後刑法第二條第一項規定，綜
    合全部罪刑之結果，整體為「從舊從輕」之比較，因修正後
    刑法第四十二條第三項有關刑罰裁量之易刑處分，攸關拘束
    人身自由刑罰之日數，被告於受罰金刑之判決後，雖實際上
    未必均屬無資力而未能完納，須將其罰金刑易服勞役，惟執
    行罰金刑者，其刑法修正前後之差別僅在受刑人財產之減損
    多寡，未如經易刑處分後之受刑人若因適用修正前之刑法易
    服勞役折算標準規定，將增加拘束人身天數之嚴重性，故將
    此因素納入整體考量後，適用修正後刑法之規定顯然對於被
    告較為有利。
三、核被告所為，係犯刑法第三百三十七條侵占遺失物罪。爰審
    酌被告犯後坦承犯行而態度良好及其他一切情狀，量處如主
    文所示之刑，並依修正後刑法第四十二條第三項前段規定，
    諭知易服勞役之折算標準，以示懲儆。
四、被告經合法傳喚，無正當理由不到庭，而本件係應科處罰金
    之案件，爰依刑事訴訟法第三百零六條之規定，不待其陳述
    逕行判決。
據上論斷，應依刑事訴訟法第二百九十九條第一項前段、第三百
零六條，刑法第二條第一項後段、第三百三十七條、第四十二條
第三項前段，刑法施行法第一條之一第一項、第二項但書，判決
如主文。
本案經檢察官王志超到庭執行職務
中　　華　　民　　國　　96　　年　　6 　　月　　25　　日
                  刑事第七庭法  官  吳冠霆
以上正本證明與原本無異。
如不服本判決，應於判決送達後10日內向本院提出上訴狀（應抄
附繕本）。告訴人或被害人如對於本判決不服者，應具備理由請
求檢察官上訴，其上訴期間之計算係以檢察官收受判決正本之日
期為準。
                            書記官  廖純瑜
中　　華　　民　　國　　96　　年　　6 　　月　　25　　日
附錄法條：
中華民國刑法第337條
（侵占遺失物罪）
意圖為自己或第三人不法之所有，而侵占遺失物、漂流物或其他
離本人所持有之物者，處5百元以下罰金。
